臺灣臺南地方法院刑事判決　　　　　　　99年度訴字第1679號
公　訴　人　臺灣臺南地方法院檢察署檢察官
被　　　告　李明堂
上列被告因偽造文書案件，經檢察官提起公訴（99年度營偵字第
1659號），被告於本院準備程序中，先就被訴事實為有罪之陳述
，經本院合議庭裁定改由受命法官獨任進行簡式審判程序，判決
如下：
    主  文
李明堂犯行使偽造私文書罪，累犯，處有期徒刑月，如易科罰
金，以新臺幣壹仟元折算壹日，臺南縣警察局九十九年三月七日
南縣警交字第Μ00000000號舉發違反道路交通管理事件
通知單「收受通知聯者簽章」欄內偽造之「陳振成」署名壹枚（
含複寫聯）沒收。
    事實及理由
一、按本件被告李明堂所犯為死刑、無期徒刑、最輕本刑3年以
    上有期徒刑以外之罪，亦非屬高等法院管轄之第一審案件，
    其於準備程序進行中，先就被訴事實為有罪之陳述，經告知
    簡式審判程序之旨，並聽取檢察官、被告之意見後，本院合
    議庭依刑事訴訟法第273條之1第1項裁定進行簡式審判程序
    ，是本案之證據調查，依同法第273條之2規定，不受同法第
    159條第1項、第161條之2、第161條之3、第163條之1，及第
    164條至第170條所規定證據能力認定及調查方式之限制，合
    先敘明。
二、本件除應於事實欄首行補充：「李明堂前於民國98年間，因
    施用毒品案件，經臺灣嘉義地方法院以98年度嘉簡字第708
    號判處有期徒刑4月確定，甫於99年3月1日易科罰金執行完
    畢。」，及於事實欄第12、13行補充：「在臺南縣警察局（
    現已改制成臺南市政府警察局，以下仍稱臺南縣警察局）舉
    發違反道路交通管理事件通知單上（含複寫聯），偽造陳振
    成之署名1枚。」，並於證據欄補充：「被告於本院準備程
    序及審理時之自白」外，其餘之犯罪事實及證據均引用檢察
    官聲請簡易判決處刑書之記載（如附件）。
三、按刑法第217條所稱之偽造署押，係指行為人冒用本人名義
    在文件上簽名，或為民法第3條第3項所稱指印之類似簽名之
    行為等單純簽名、畫押之行為而言。即倘行為人係以簽名之
    意，於文件上簽名，且該簽名僅在於表示簽名者個人身分，
    以作為人格同一性之證明，除此之外，再無任何其他用意者
    ，即係刑法上所稱之「署押」；若於人格同一性之證明之外
    ，尚有其他法律上之用意（例如表示對於某事項為同意之用
    意證明）者，即該當刑法上之「私文書」。故在舉發違反道
    路交通管理事件通知單移送聯上「收受通知聯者簽章」欄內
    偽簽他人之姓名，自不待依習慣或特約，單從形式上觀察，
    即足以知悉係表示由該他人名義出具領收通知聯之證明，此
    與事先在印妥內容之收據上偽簽他人姓名之情形，無分軒輊
    ，當然屬刑法第210條所稱之私文書（最高法院83年臺上字
    第6631號判例、80年度臺非字第277號及85年度臺非字第146
    號判決意旨參照）。查本件被告於臺南縣警察局舉發違反道
    路交通管理事件通知單上偽簽「陳振成」之署名，表彰以「
    陳振成」本人之名義出具領受上開通知單之證明，核具一般
    收據之私文書性質無疑；被告復持上開偽簽「陳振成」署名
    之通知單交付員警處理，顯係對前開文書之內容有所主張，
    且其結果足生損害於陳振成、警察機關司法調查及道路交通
    管理之正確性。是核被告上開所為，係犯刑法第216條、第
    210條之行使偽造私文書罪。被告在上開通知單上偽造「陳
    振成」署名之行為，為偽造私文書之階段行為，而偽造私文
    書之低度行為，復為行使偽造私文書之高度行為所吸收，均
    不另論罪。被告前於98年間，因施用毒品案件，經臺灣嘉義
    地方法院以98年度嘉簡字第708號判處有期徒刑4月確定，甫
    於99年3月1日易科罰金執行完畢等情，有臺灣高等法院被告
    前案紀錄表1份在卷可按，其受有期徒刑執行完畢後，5年以
    內故意再犯本件有期徒刑以上之罪，為累犯，應依刑法第47
    條第1項規定加重其刑。爰審酌被告為求脫免違反道路交通
    法規之相關罰責，即任意冒用他人名義而於臺南縣警察局舉
    發違反道路交通管理事件通知單上偽簽署名，誠屬不該，惟
    念被告犯後坦承犯行，尚知悔悟，及其智識程度、經濟狀況
    等一切情況，量處如主文所示之刑，並諭知易科罰金之折算
    標準，以資懲儆。又被告於臺南縣警察局舉發違反道路交通
    管理事件通知單上偽造之「陳振成」之署名1枚（含複寫聯
    ），因係偽造之署押，不問屬於犯人與否，應依刑法第219
    條規定宣告沒收。
據上論斷，應依刑事訴訟法第299條第1項前段、第273條之1第1
項、第310條之2、第454條第2項，刑法第216條、第210條、第47
條第1項、第41條第1項前段、第219條，判決如主文。
本案經檢察官蘇榮照到庭執行職務。
中    華    民    國  100    年     1     月    18    日
                  刑事第七庭    法  官  莊政達
以上正本證明與原本無異。
如不服本判決應於收受本判後10日內向本院提出上訴書狀，並應
敘述具體理由。其未敘述上訴理由者，應於上訴期間屆滿後20日
內向本院補提理由書狀（均須按他造當事人之人數附繕本）「切
勿逕送上級法院」。
                                書記官  吳昕韋
中    華    民    國   100    年    1     月    20    日
附錄論罪科刑法條：刑法第216條、第210條
中華民國刑法第216條
（行使偽造變造或登載不實之文書罪）
行使第 210 條至第 215 條之文書者，依偽造、變造文書或登載
不實事項或使登載不實事項之規定處斷。
中華民國刑法第210條
（偽造變造私文書罪）
偽造、變造私文書，足以生損害於公眾或他人者，處 5 年以下有
期徒刑。